臺灣臺中地方法院刑事判決　　　　　　　　　　　　九十一年度訴字第二七四二號
　　公　訴　人　臺灣臺中地方法院檢察署檢察官
　　被　　　告　甲○○
右列被告因違反著作權法案件，經檢察官提起公訴（九十一年度偵字第第一四○一八
號、第一六九二六號），本院判決如左：
    主  文
甲○○以明知為侵害著作權之物，而意圖營利而交付之方法，侵害他人之著作權為常
業，處有期徒刑壹年貳月。
扣案如附表所示盜版影音光碟片共計壹仟肆佰玖拾貳片，均沒收。
    事  實
一、如附表所示之電影，分別係美商迪士尼企業股份有限公司（以下簡稱迪士尼公司
    ）及如附表所示之公司享有著作財產權之著作物。甲○○基於侵害他人之著作權
    之常業犯意，於民國九十一年七月十四日（起訴書誤載為六月一日），明知其向
    姓名年籍均不詳之成年男子，所販入之內灌錄上開電影之影音光碟片，每片售價
    僅新臺幣（下同）二十五元，遠低於市場上販售之正版影音光碟片（每片零售價
    約五、六百元不等），顯係侵害上開著作財產權之盜版影音光碟片，竟仍加以販
    入，並於九十一年七月十五日，在臺中縣太平市「新光夜市」，擺設攤位，以每
    片五十元，買三片免費贈送一片之價格，販售交付予不特定之人，每日販售所得
    約二、三千元，甲○○即恃此銷售所得為生。嗣於九十一年七月十六日下午五時
    許，在臺中市西屯區○○○街四三號前，為警查獲，並扣得甲○○所有供犯罪所
    用如附表所示之盜版影音光碟片共計一千四百九十二片。
二、案經迪士尼公司及如附表所示之公司訴由內政部警政署保安警察第二總隊第三大
    隊報請臺灣臺中地方法院檢察署檢察官偵查起訴。
    理  由
一、(1)、訊據被告甲○○固不否認：曾於右揭時地，以每片二十五元之代價，向姓名
    年籍均不詳之成年男子，販入上開影音光碟片，再將之以每片五十元，購買三片
    免費贈送一片之價格，販售交付予不特定人；嗣為警查獲，並扣得上開證物之事
    實，但矢口否認有何以侵害他人之著作權為常業之犯行，辯稱：其並不知上開影
    音光碟片為盜版影音光碟片云云。(2)、惟查：、右揭犯罪事實，業據告訴代理
    人江文博於警詢時指述綦詳，並有鑑定報告一紙，著作權證明四十件在卷可稽，
    復有如附表所示之盜版影音光碟片共計一千四百九十二片扣案可資佐證。、且
    被告於九十一年七月十七日為檢察官訊問時，已坦承：其知悉上開影音光碟片係
    盜版影音光碟片之事實（參九十一年度偵字第一四○一八號偵查卷第七六頁）。
    況被告販入上開影音光碟片之代價為每片二十五元，與市場上所零售之正版影音
    光碟片每片售價五、六百元，相差甚遠，被告衡情應無不知該等影音光碟片係屬
    盜版影音光碟片之理。是被告上開所辯，顯係卸責之詞，諉無足取。、再由上
    開被告遭查獲之盜版影音光碟片，數量高達一千四百九十二片（尚有七百八十九
    片未據告訴，是否為侵害他人之著作權不明），每片販入價格為二十五元，販出
    價格為五十元（購買三片，免費贈送一片），及被告於本院審理時供承：其九十
    一年七月十五日之當日販售所得約二、三千元，且其係投資十餘萬元，販入盜版
    影音光碟片等情，當足認被告應有恃販賣盜版影音光碟片所得為生之常業事實。
    綜上，本件事證明確，被告犯行已堪認定。
二、核被告所為，係犯著作權法第九十四條以犯同法第九十三條第三款以同法第八十
    七條第二款明知為侵害著作權之物，而意圖營利而交付之方法，侵害他人之著作
    權為常業罪。被告以一常業侵害他人之著作權之犯行，同時侵害數著作財產權人
    之權利，為想像競合犯，應依刑法第五十五條規定，論以情節較重之常業侵害他
    人之著作權一罪。爰審酌：被告正值青壯，係因思慮欠週，致犯本罪，其犯罪動
    機係圖謀不法之利益，僅販售上開盜版影音光碟片一日，即為警查獲，實際所獲
    利益尚非屬豐鉅，惟販賣數量已非屬小量，侵害著作權財產人之利益頗鉅，且損
    及我國致力保護智慧財產權之國際名譽，迄今未能與告訴人等達成民事和解，暨
    犯罪後僅坦承部分事實，否認犯行，態度非屬良好等一切情狀，量處如主文所示
    之刑。扣案如附表所示之盜版影音光碟片共計一千四百九十二片，係被告所有，
    且供犯罪所用之物，應依刑法第三十八條第一項第二款規定，予以宣告沒收。
三、(1)、被告於本院九十年度易字第三三一七號妨害公務一案中，雖供陳：其於九十
    年六、七間，曾經至醫院就診治療精神疾病等語。且被告之父親即該案輔佐人邱
    良久亦於該案審理中，陳稱：被告時常自言自語，有時清醒，有時則模模糊糊，
    又不願至醫院接受治療，且治療費用太高亦無力負擔等語。復經本院因該案將被
    告送往臺灣省私立臺中仁愛之家附設靜和醫院為精神鑑定結果，亦認由被告之病
    史得知，其於青少年期即十七歲那年因強盜罪而入獄服刑，此後即開始出現幻聽
    、怪異妄想、關係妄想及被控制妄想等精神病症狀。其雖曾於八十八年四月三十
    日、九十年一月二十九日，經兩次精神科門診治療，惟因缺乏長期規則之治療，
    精神狀態一直未加改善，依臨床經驗及鑑定經過，可知被告於上開妨害公務一案
    案發當時，其現實感及判斷力因受怪異妄想的內容及不合邏輯的思考所影響，而
    處於精神耗弱狀態，為防止再發生類似事件，並建議被告應接受長期而持續性之
    醫療照顧等情，有本院九十年度易字第三三一七號刑事判決一紙在卷可稽。(2)、
    惟本案被告於警詢、偵查及本院審理時，均意識清楚，就相關詢問、訊問，均對
    答如流，且於本院審理時尚知詢問：其所有為警查扣之影音光碟片，尚有七百八
    十九片未據告訴，是否應發還予其。且明瞭不應拖累九十一年七月十六日，臨時
    受其所託，幫忙搬運盜版影音光碟片，而與其共同為警查獲之不知情之案外人蔡
    英文（業經公訴人以同一偵查案號為不起訴處分），其於警詢、偵查及本院審理
    時，均一致供稱：案外人蔡英文與本案無關等語。在在足認被告為本案犯行時，
    其精神狀態應屬正常，尚無何心神喪失或精神耗弱情形甚明，併此敘明。
據上論斷，應依刑事訴訟法第二百九十九條第一項前段，著作權法第九十四條，刑法
第十一條前段、第五十五條、第三十八條第一項第二款，判決如主文。
中      華      民      國      九十一      年    十二    月    二十五  日
                                    臺灣臺中地方法院刑事第六庭
                                        法  官  唐  敏  寶
右正本證明與原本無異。
如不服本判決，應於判決送達後十日內向本院提出上訴狀，上訴於臺灣高等法院臺中
分院( 須附繕本 )。
                                        書記官
中      華      民      國      九十一      年    十二    月    二十五  日
附錄論罪科刑法條：
著作權法第八十七條第二款
有下列情形之一者，除本法另有規定外，視為侵害著作權或製版權：
二、明知為侵害著作權或製版權之物而散布或意圖散步而陳列或持有或意圖營利而交
付者。
著作權法第九十三條第三款
有下列情形之一者，處二年以下有期徒刑，得併科新台幣十萬元以下罰金。
三、以第八十七條各款方法之一侵害他人之著作權者。
著作權法第九十四條
以犯第九十一條、第九十二條或第九十三條之罪為常業者，處一年以上七年以下有期
徒刑，得併科新臺幣四十五萬元以下罰金。
